【裁判字號】    92,台上,4766
【裁判日期】    920829
【裁判案由】    違反毒品危害防制條例
【裁判全文】
最高法院刑事判決                              九十二年度台上字第四七六六號
    上  訴  人  甲○○
右上訴人因違反毒品危害防制條例案件，不服台灣高等法院中華民國九十二年六月十
日第二審判決（九十二年度上重訴字第三０號，起訴案號：台灣桃園地方法院檢察署
九十一年度偵字第二一一０九號），提起上訴，本院判決如左：
    主  文
原判決撤銷，發回台灣高等法院。
    理  由
本件原判決維持第一審論上訴人甲○○以共同運輸第一級毒品，累犯罪，處無期徒刑
，褫奪公權終身，並宣告扣案之第一級毒品海洛因塊磚肆塊（合計淨重壹仟肆佰柒拾
點玖零公克，包裝重伍捌點柒柒公克，純度百分之柒點陸伍，純質淨重壹仟零捌
拾伍點伍公克）沒收銷燬之；扣案之「菠蘿蜜干果禮盒」之外包裝紙盒貳個及內包
裝袋肆個、未扣案之行李箱壹個，均宣告沒收之判決，駁回上訴人在第二審之上訴，
固非無見。
惟查：(一)有罪之判決書，應記載犯罪之事實，諸凡有關犯罪之時間、地點、方法、態
樣，以及其他與適用法律有關之事項，均應為詳實之記載，始足為適用法律之依據。
又第二審審理結果所認定之事實，如與第一審判決所認定者，不盡相同，即屬認第一
審判決認事不當，無可維持，自應撤銷改判，不得駁回上訴。本件第一審判決於事實
欄內係認定「甲○○在泰國芭達雅旅遊期間之某日晚上，在店名不詳之ＰＵＢ中飲酒
，一名真實姓名、年籍均不詳，年約三十幾歲之泰國男子前去與之搭訕，替其拍照，
並託其將四盒『菠蘿蜜干果禮盒』（二大盒二小盒）帶回台灣，在中正機場將會有人
持其照片主動前去入境大廳向其取貨，及交付新台幣（下同）一萬元之報酬予他，甲
○○明知其中二大盒『菠蘿蜜干果禮盒』之重量明顯與包裝盒所標示之重量不同，明
知該禮盒內所裝物品應為第一級毒品海洛因磚，竟仍與該名泰國男子基於運輸管制物
品第一級毒品海洛因進口之共同犯意聯絡，由甲○○在下榻之不詳名稱飯店房間內，
將以『菠蘿蜜干果禮盒』包裝之海洛因磚放置於其所有之預備托運之行李箱內」（見
第一審判決第二頁第九至十八行），於判決理由內引用證人徐國庭、林倩玲、林怡君
之證言，說明「上訴人應非係與其他團員一起前往ＰＵＢ飲酒中而取得前開裝有海洛
因磚之『菠蘿蜜干果禮盒』無誤」（見第一審判決第六頁倒數第一行至第七頁第二行
）；而原判決於事實欄內係認定「民國九十一年十一月二十五日晚間，甲○○在泰國
芭達雅下塌旅館附近店名不詳之ＰＵＢ中飲酒時，一名真實姓名、年籍均不詳，年約
三十餘歲之泰國男子與甲○○搭訕，於與甲○○合照後，即委託甲○○將四盒『菠蘿
蜜干果禮盒』（二大盒及二小盒，二小盒內確實放置菠蘿蜜干果）帶回台灣外，並謂
：入境中正機場後會有人持甲○○之照片在入境大廳取貨，同時會給付一萬元作為報
酬等語。甲○○明知其中二大盒『菠蘿蜜干果禮盒』（每大盒內各盛裝二塊海洛因磚
，但以小包菠蘿蜜干果之包裝紙包覆）之重量，明顯與菠蘿蜜干果包裝袋上所標示之
重量不同，上開二大盒禮盒內所裝物品應為第一級毒品海洛因磚，仍應允之，而與該
名泰國男子基於運輸管制物品第一級毒品海洛因進口之共同犯意聯絡，收受上開內裝
海洛因磚之『菠蘿蜜干果禮盒』，並將之放置於其所有之行李箱內」（見原判決第二
頁第二至十二行），於判決理由內則論敘「被告（上訴人）在ＰＵＢ裡自該名泰國男
子處，取得上述『菠蘿蜜干果禮盒』之行為，未被其他團員所留意，亦與常情無違」
（見原判決第八頁第十三至十五行）。是原審審理結果係認定上訴人於住宿飯店附近
之ＰＵＢ酒店內收受不詳姓名男子托帶之藏放有第一級毒品海洛因之「菠蘿蜜干果禮
盒」二大盒，核與第一審判決所認定上訴人係在其住宿飯店房間內收受上開第一級毒
品海洛因之事實，並不相同，即屬認第一審判決認事不當，無可維持，揆之上開說明
，自應將第一審判決撤銷，另行改判。乃原判決猶予維持第一審判決，即有適用法則
不當之違誤。又證人林倩玲於第一審法院證稱：「（問：當時你們是幾個人一起報名
？）四個人，我、林怡君、徐國庭及甲○○（上訴人）。（問：甲○○為何跟你一起
報名的？）是徐國庭的朋友，他說他心情不好，要一起出國」（見第一審法院卷第一
二七頁），但證人徐國庭卻證述：「（問：九十一年十一月二十一日出國前是否認識
被告？）出國前不認識。（問：你們在泰國旅遊的時候有無跟甲○○一起活動？）當
時我們行程都一樣的，我們都一起玩。（問：在晚上是否也會一起活動？）除了就寢
時間外，我們都在一起」（見第一審法院卷第一二四、一二五頁）。是上訴人係證人
徐國庭之朋友，何以徐國庭證稱伊不認識上訴人？又證人徐國庭、林倩玲、林怡君及
上訴人係一起報名參加旅遊團，旅遊途中均一致行動，上開證人所證渠等未看到有其
他團員自ＰＵＢ酒店帶大小包的禮盒回住宿飯店一事，是否屬實，均應詳查細究。(二)
卷查法務部調查局九十一年十二月三十日調科壹字第０八０００五九四一號鑑定通知
書載明「送驗白色塊磚四塊均含第一級第六項毒品海洛因成分，合計淨重一四七三‧
九０公克（包裝重五八‧七七公克），『純度七三‧六五％』，純質淨重一０八五‧
五三公克」，有該鑑定通知書附卷可憑（見第一審法院卷第一０六頁），乃原判決於
理由內敘述「扣案之海洛因四塊（淨重一四七三‧九０公克、『純度百分之七六‧三
五』、純質淨重一０八五‧五三公克），係被告所運輸之毒品，應依毒品危害防制條
例第十八條第一項前段規定，予以沒收銷燬之」（見原判決第九頁倒數第一行至第十
頁第二行），其判決理由之說明，顯與卷內資料不符，自有證據上理由矛盾之違誤。
又依前引法條規定，得諭知沒收銷燬之者，以查獲之毒品及專供製造或施用毒品之器
具為限。原判決維持第一審判決，駁回上訴人之上訴，併諭知「包裝重伍捌點柒柒公
克」沒收銷燬之，但於判決理由內並未說明憑以宣告「包裝重伍捌點柒柒公克」沒收
銷燬之依據，即有判決理由不備之違誤。以上或為上訴意旨所指摘，或為本院得依職
權調查之事項，應認原判決有撤銷發回之原因。
據上論結，應依刑事訴訟法第三百九十七條、第四百零一條，判決如主文。
中      華      民      國    九十二    年      八      月    二十九    日
                              最高法院刑事第十庭
                                  審判長法官  林  增  福
                                        法官  邵  燕  玲
                                        法官  吳  昆  仁
                                        法官  陳  世  雄
                                        法官  惠  光  霞
      右正本證明與原本無異
                                              書  記  官
中      華      民      國    九十二    年      九      月      八      日


司法院資訊處製作；財團法人民間司法改革基金會備份。
